臺灣桃園地方法院刑事判決　　　　　　　96年度易緝字第50號
　　公　訴　人　臺灣桃園地方法院檢察署檢察官
　　被　　　告　甲○○
　　　　　　　　　　　　　7號.
上列被告因侵占案件，經檢察官提起公訴（95年度偵字第897 號
）及移送併辦（96年度偵字第659 號），被告於準備程序中就被
訴事實為有罪之陳述，經本院合議庭裁定由受命法官獨任行簡式
審判程序，茲判決如下：
    主  文
甲○○連續意圖為自己不法之所有，而侵占對於業務上所持有之
物，處有期徒刑捌月，減為有期徒刑肆月，如易科罰金以銀元參
佰元即新台幣玖佰元折算壹日。
    事  實
一、甲○○係受僱於乙○○，並在乙○○所經營位於桃園縣桃園
    市○○街與大有路附近之「建和汽車材料行」（無門牌號碼
    ）工作，竟基於意圖為自己不法所有之概括犯意，自民國94
    年5 月28日起至同年5 月30日止，利用乙○○因病住院治療
    ，而無法顧及上開材料行事務之際，將其業務上持有即客戶
    吳聰明所簽發、付款人為復華商業銀行桃園分行、發票日為
    94 年7月31日、金額為新台幣（下同）9,200 元之支票1 紙
    、簡文章所交付之貨款35,000元，及乙○○所有放置於上開
    材料行內委託其保管之報廢汽車1 部、汽車汽缸蓋零件50個
    、汽車引擎零件15組、啟動馬達、發電機、壓縮機、汽車變
    速箱各1 個等物侵占入己。嗣於同年5 月30日乙○○囑其妻
    子吳秋靜回店查看時，已不見甲○○蹤影，始知悉上情。
二、案經乙○○訴請桃園縣政府警察局桃園分局報請臺灣桃園地
    方法院檢察署檢察官偵查起訴暨台灣桃園地方法院檢察署簽
    分偵案偵查後移送併案審理。甲○○於準備程序中為有罪之
    陳述，經本院合議庭裁定由受命法官獨任行簡式審判程序。
    理  由
一、按被告以外之人於審判外之言詞或書面陳述，除法律有規定
    者外，不得作為證據。前項規定，於法院以簡式審判程序或
    簡易判決處刑者，不適用之，刑事訴訟法第159 條定有明文
    。查本案被告甲○○涉犯侵占案件，經檢察官提起公訴，被
    告於準備程序中就被訴事實為有罪之陳述，經法官告知簡式
    審判程序之旨，並聽取公訴人、被告之意見後，合議庭裁定
    由受命法官獨任進行簡式審判程序，且無刑事訴訟法第159
    條第1 項規定之適用，合先敘明。
二、上揭時、地之犯罪事實，業據被告甲○○於本院審理中坦承
    不諱，並經告訴人乙○○及其妻子吳秋靜、證人吳聰明、簡
    文章於警詢、偵查中分別指訴明確（參見台灣桃園地方法院
    檢察署95年度偵字第897 號卷第17頁至第22頁、第46頁、第
    47 頁 、同署95年度偵字第8502號卷第12頁、第13頁），復
    有票據簽收簿節本、上開支票正反面影本、掛失票據提示人
    資料查報表、票據掛失止付通知書、遺失票據申報書各1 在
    卷可稽（參見前揭檢察署95年度偵字第897 號卷第28頁至第
    33頁），互核相符，由此足徵被告前揭任意性自白核與事實
    相符，應可採信。是本案事證明確，被告所涉犯行洵堪認定
    ，應予依法論科。
三、查被告甲○○行為後，刑法於94年2 月2 日修正公布，於95
    年7 月1 日施行。按行為後法律有變更者，適用行為時之法
    律，但行為後之法律有利於行為人者，適用最有利於行為人
    之法律，修正後刑法第2 條第1 項定有明文。刑法第2 條本
    身雖經修正，但刑法第2 條既屬適用法律之準據法，本身尚
    無比較新舊法之問題，應一律適用裁判時之修正後刑法第2
    條規定以決定適用之刑罰法律，核先敘明。又以本次刑法修
    正之比較新舊法，應就罪刑有關之共犯、未遂犯、想像競合
    犯、牽連犯、連續犯、結合犯，以及累犯加重、自首減輕暨
    其他法定加減原因（如身分加減）與加減例等一切情形，綜
    其全部罪刑之結果而為比較，如新舊法處罰之輕重相同，即
    無比較適用之問題，即無刑法第2 條第1 項之適用，應依一
    般法律適用原則，適用裁判時法（參見最高法院95年度第8
    次、第21次之刑庭會議決議意旨）。經查：
  (一)刑法第336 條第2 項之業務侵占罪，法定刑所得併科之罰金
    為3,000 元以下罰金，據修正後刑法施行法增訂第1 條之1
    ：「中華民國九十四年一月七日刑法修正施行後，刑法分則
    編所定罰金之貨幣單位為新臺幣。九十四年一月七日刑法修
    正時，刑法分則編未修正之條文定有罰金者，自九十四年一
    月七日刑法修正施行後，就其所定數額提高為三十倍。但七
    十二年六月二十六日至九十四年一月七日新增或修正之條文
    ，就其所定數額提高為三倍」及刑法第33條第5 款修正為：
    「主刑之種類如下：五、罰金：新臺幣一千元以上，以百元
    計算之」等規定，是依修正後之法律，刑法第336 條第2項
    侵占罪所得併科之罰金刑最低為新臺幣1 千元；然依被告行
    為時之刑罰法律，即罰金罰鍰提高標準條例第1 條前段規定
    得提高之倍數為2 倍至10倍及刑法第33條第5 款規定之罰金
    最低額1 元計算，該罪所得併科罰金刑最低額為銀元1 元，
    經依現行法規所定貨幣單位折算新臺幣條例第2 條換算為新
    臺幣後，僅為新臺幣3 元。因此，比較上述修正前、後之刑
    罰法律，自以被告行為時關於科處罰金刑最低度之法律較有
    利於被告。
  (二)又被告行為後，刑法第56條關於連續犯之規定業於95年1 月
    7 日該次修正廢除，準此，本件被告所為3 次業務侵占之行
    為，依修正前刑法第56條之規定，應構成業務侵占罪之連續
    犯，並得加重其刑；修正後之刑法既將連續犯之規定廢除，
    被告之上開行為並無接續犯或包括一罪之情形，其先後多次
    犯行，各獨立成罪，應分論併罰。比較新舊法，以修正前之
    刑法第56條較有利於被告，故依修正後刑法第2 條第1 項前
    段之規定，應適用行為時之連續犯規定論處。
  (三)綜合上述各條文修正前、後之比較，揆諸前揭最高法院決議
  　及修正後刑法第2 條第1 項前段、後段規定之「從舊從輕原
    則」，就得併科罰金之最低度、連續犯之部分，應適用被告
    行為時之法律，即修正前刑法之相關規定予以論處。
四、核被告所為，係犯刑法第336 條第2 項之業務侵占罪。被告
    所為3 次業務侵占犯行，時間緊接，方法相同，觸犯構成要
    件相同之罪名，顯係基於概括犯意為之，為連續犯，應依修
    正前刑法第56條規定論以1 罪，並加重其刑。爰審酌被告犯
    罪之動機及目的係因乙○○對其尚有薪資未發放，一時需款
    孔急，而侵占其業務上持有之上述財物入己，因而致告訴人
    乙○○受有財產上損害，所為非是，且迄今尚未與乙○○達
    成和解，並斟酌其犯罪之動機、目的、手段、所生損害，及
    其並無任何前科紀錄，素行尚稱良好，犯後坦承犯行之態度
    等一切情狀，量處如主文所示之刑。又被告犯罪行為在96年
    4 月24日前，合於中華民國96年罪犯減刑條例第3 條第1 項
    規定之反面解釋，依同條例第2 條第1 項第3 款規定，應減
    其刑2 分之1 ，減刑如主文所示。本件被告於犯罪時之刑法
    第41條第1 項前段規定：「犯最重本刑為5 年以下有期徒刑
    以下之刑之罪，而受6 個月以下有期徒刑或拘役之宣告，因
    身體、教育、職業、家庭之關係或其他正當事由，執行顯有
    困難者，得以1 元以上3 元以下折算1 日，易科罰金。」，
    而易科罰金之折算標準，依修正前罰金罰鍰提高標準條例第
    2 條前段（現已刪除）規定，就其原定數額提高為100 倍折
    算1 日，則被告行為時之易科罰金折算標準，應以銀元100
    元以上300 元以下之數額折算1 日，經換算為新臺幣後，則
    應以新臺幣300 元以上900 元以下折算1 日。惟95年7 月1
    日修正公布施行之刑法第41條第1 項前段則規定：「犯最重
    本刑為5 年以下有期徒刑以下之刑之罪，而受6 個月以下有
    期徒刑或拘役之宣告者，得以新臺幣1 千元、2 千元或3 千
    元折算1 日，易科罰金。」，同日並廢除罰金罰鍰提高標準
    條例第2 條之規定，亦即係以新台幣1, 000元、2,000 元或
    3, 000元折算1 日，經比較結果，修正後之規定顯非較有利
    於被告，是依現行即修正後刑法第2 條第1 項前段規定，此
    部分應適用行為時法，爰依修正前刑法第41條第1 項前段、
    修正前罰金罰鍰提高標準條例第2 條及中華民國96年罪犯減
    刑條例第9 條規定，諭知易科罰金之折算標準。
據上論斷，依刑事訴訟法第273 條之1 第1 項、第299 條第1 項
前段，修正後刑法第2 條第1 項前段，行為時刑法第336 條第2
項，修正前刑法第56條、第41條第1 項前段，刑法施行法第1 條
之1 第1 項、第2 項前段，修正前罰金罰鍰提高標準條例第2 條
，中華民國96年罪犯減刑條例第2 條第1 項第3 款、第7 條第1
項、第2 項、第9 條，判決如主文。
本案經檢察官丁俊成到庭執行職務。
中　　華　　民　　國　　96　　年　　7 　　月　　25　　日
 　　　　　　　　   刑事第六庭  法　官　林哲賢
以上正本證明與原本無異
如不服本判決，應於判決送達後10日內向本院提出上訴狀（應附
繕本），上訴於臺灣高等法院。
                                書記官  楊郁馨
中　　華　　民　　國　　96　　年　　8 　　月　　 2　　日
附錄本案論罪科刑法條全文
中華民國刑法第336條
對於業務上所持有之物，犯前條第 1 項之罪者，處 6 月以上
5 年以下有期徒刑，得併科 3 千元以下罰金。
